【裁判字號】    97,上訴,3090
【裁判日期】    970723
【裁判案由】    毒品危害防制條例
【裁判全文】
臺灣高等法院刑事判決                97年度上訴字第3090號
上  訴  人  甲○○
即  被  告
上列上訴人因違反毒品危害防制條例案件，不服臺灣臺北地方法
院97年度訴字第468 號，中華民國97年6 月13日第一審判決（起
訴案號：臺灣臺北地方法院檢察署97年度毒偵字第453 號），提
起上訴，本院判決如下：
    主  文
上訴駁回。
    事實及理由
一、按依刑事訴訟法第350 條、第361 條、第362 條、第367 條
    規定，不服地方法院之第一審判決而上訴者，須提出上訴書
    狀，並應敘述具體理由，為上訴必備之程式；其所提出之書
    狀未敘述上訴理由，或僅曾以言詞陳述上訴理由者，均應於
    上訴期間屆滿後20日內補提理由書於第一審法院。第一審法
    院經形式審查，認逾期未補提上訴理由者，應定期間先命補
    正；逾期未補正者，為上訴不合法律上之程式，應以裁定駁
    回。倘已提出上訴理由，但所提非屬具體理由者，則由第二
    審法院以上訴不合法律上之程式，判決駁回。而所謂具體理
    由，必係依據卷內既有訴訟資料或提出新事證，指摘或表明
    第一審判決有何採證認事、用法或量刑等足以影響判決本旨
    之不當或違法，而構成應予撤銷之具體事由，始克當之（例
    如：依憑證據法則具體指出所採證據何以不具證據能力，或
    依憑卷證資料，明確指出所為證據證明力之判斷如何違背經
    驗、論理法則）；倘僅泛言原判決認定事實錯誤、違背法令
    、量刑失之過重或輕縱，而未依上揭意旨指出具體事由，或
    形式上雖已指出具體事由，然該事由縱使屬實，亦不足以認
    為原判決有何不當或違法者（例如：對不具有調查必要性之
    證據，法院未依聲請調查亦未說明理由，或援用證據不當，
    但除去該證據仍應為同一事實之認定），皆難謂係具體理由
    ，俾與第二審上訴制度旨在請求第二審法院撤銷、變更第一
    審不當或違法之判決，以實現個案救濟之立法目的相契合，
    並節制濫行上訴（最高法院97年度台上字第892 號判決亦同
    此意旨）。
二、本件原審判決略以：被告甲○○前因施用毒品案件，經臺灣
    板橋地方法院裁定送觀察、勒戒後，因無繼續施用毒品之傾
    向，由臺灣板橋地方法院檢察署檢察官於民國（下同）88年
    5 月3 日以88年度偵字第10089 號為不起訴處分；復因施用
    毒品案件，經同法院以89年度毒聲字第3494號裁定送觀察、
    勒戒後，因有繼續施用毒品之傾向，由臺灣板橋地方法院檢
    察署檢察官以89年度毒偵字第3308號提起公訴並聲請強制戒
    治，再經臺灣板橋地方法院以89年度訴字第1169號判決判處
    有期徒刑1 年確定，並依同法院89年度毒聲字第3808號裁定
    令入戒治處所施以強制戒治，於90年6 月16日戒治期滿執行
    完畢。又於93年間及95年1 、2 月間，因連續施用第一級毒
    品案件，經臺灣臺北地方法院各判處有期徒刑1 年2 月、8
    月確定，上開徒刑已於96年8 月28日縮刑期滿執行完畢。詎
    其仍不知悔改，於97年1 月25日為警採尿回溯26小時內之某
    時許，在臺北市○○區○○路132 號住處旁之某巷子內，以
    針筒注射之方式，施用第一級毒品海洛因1 次。嗣於97 年1
    月25日凌晨2 時10分許，為警在前開處所查獲，並扣得均含
    有海洛因殘渣之殘渣袋2 袋及注射針筒1 支。
三、被告不服原審判決，提起上訴，其於97年6 月30日提出之上
    訴理由狀所敘述之上訴理由略以：警方所查扣之犯罪證物是
    否係在被告棲身之處所查獲，不得而知？又被告之自白是否
    為任意性自白，亦有疑問？有違證據裁判法則及經驗法則云
    云。
四、查原判決已於理由內說明：上揭犯罪事實，業據被告甲○○
    於原審審理時坦承不諱，且被告經警採集之尿液檢體，經送
    台灣尖端先進生技醫藥股份有限公司檢驗結果，確呈嗎啡陽
    性反應，此有該公司出具之濫用藥物檢驗報告及臺北市政府
    警察局偵辦毒品案件尿液檢體委驗單等件附卷可憑，又扣案
    之殘渣袋2 袋及注射針筒1 支，經送驗結果確均呈現海洛因
    陽性反應，此有臺灣檢驗科技股份有限公司之濫用藥物檢驗
    報告2 紙在卷可佐，足認被告之任意性自白核與事實相符。
    又本件被告前因施用毒品案件，經送勒戒處所觀察、勒戒後
    ，認有繼續施用毒品傾向，經臺灣板橋地方法院裁定令入戒
    治處所施以強制戒治，於90年6 月16日戒治期滿執行完畢後
    ，又於5 年內即於93年間及95年1 、2 月間，因連續施用第
    一級毒品案件，經原審法院各判處有期徒刑1 年2 月、8 月
    確定，並已於96年8 月28日縮刑期滿執行完畢之事實，有本
    院被告前案紀錄表在卷可按，其於上揭強制戒治執行完畢釋
    放後5 年內，既已再犯施用毒品之罪，並經檢察官依法追訴
    處罰，其本次犯行即與毒品危害防制條例第20條第3 項所稱
    之「5 年後再犯」有別，是檢察官依法追訴，於法並無不合
    。核被告所為，係犯毒品危害防制條例第10條第1 項之施用
    第一級毒品罪。被告持有第一級毒品之低度行為，應為其施
    用之高度行為所吸收，不另論罪。又被告於93年間及95年1
    、2 月間因施用毒品案件，經原審法院各判處有期徒刑1 年
    2 月、8 月確定，上開徒刑已於96年8 月28日縮刑期滿執行
    完畢，其受徒刑之執行完畢後，5 年以內故意再犯本件有期
    徒刑以上之罪，為累犯，應依刑法第47條第1 項之規定加重
    其刑。並審酌被告施用毒品足以戕害身心健康，滋生其他犯
    罪，惡化社會治安，及被告前有多次施用毒品前科，經強制
    戒治及判刑入監執行後，猶不知戒絕毒癮，仍再度施用毒品
    ，顯見其戒毒之意志薄弱，自制力不佳，惟念及被告施用毒
    品主要係戕害自己之身心健康，且其施用之動機乃在於減輕
    自己病痛，及其犯罪後已坦認犯行之態度，暨其教育程度、
    生活狀況等一切情狀，量處被告有期徒刑10月，另以扣案之
    殘渣袋2 袋及注射針筒1 支，經送驗結果確均呈現海洛因陽
    性反應，已如前述，顯見均殘留有第一級毒品海洛因成分（
    殘渣因量微無法磅秤），客觀上難以析離，自屬違禁物，應
    依毒品危害防制條例第18條第1 項前段規定予以沒收銷燬之
    等語。原審判決既已詳細記載認定被告犯罪之證據及理由，
    並已審酌關於刑法第57條科刑（包括被告犯罪後坦承犯行，
    態度良好等）之一切情狀，在適法範圍內行使裁量權，核無
    違法或不當之情形。被告上訴意旨，僅空言泛稱警方所查扣
    之犯罪證物是否係在被告棲身之處所查獲，不得而知？又被
    告之自白是否為任意係自白，亦有疑問？有違證據裁判法則
    及經驗法則云云，尚不足以影響原審判決適用證據及認定事
    實之本旨，且就原審判決認定事實、適用法律及量刑等事項
    ，有何不當或違法之處，並未具體指摘（其上訴意旨所指有
    違證據裁判法則及經驗法則部分，自應具體說明原判決關於
    此部分所採證據何以不具證據能力，或依憑卷證資料，明確
    指出所為證據證明力之判斷如何違背經驗、論理法則，非得
    僅以臆測或質疑即認原審所採之證據方法有所失當），自非
    屬上訴第二審之具體理由，其上訴自不合法律上之程式，爰
    不經言詞辯論予以駁回。
五、據上論斷，應依刑事訴訟法第367 條前段、第372 條，判決
    如主文。
中    華    民    國    97    年    7     月    23    日
                  刑事第三庭審判長法  官  蔡秀雄
                                  法  官  許文章
                                  法  官  謝靜恒
以上正本證明與原本無異。
如不服本判決，應於收受送達後十日內向本院提出上訴書狀，其
未敘述上訴之理由者並得於提起上訴後十日內向本院補提理由書
（均須按他造當事人之人數附繕本）。
                                  書記官  陳珮茹
中    華    民    國    97    年    7     月    23    日
附錄：本案論罪科刑法條全文
毒品危害防制條例第10條第1項
施用第一級毒品者，處6月以上5年以下有期徒刑。


司法院資訊處製作；財團法人民間司法改革基金會備份。
